【裁判字號】    95,毒抗,284
【裁判日期】    950530
【裁判案由】    聲請觀察勒戒
【裁判全文】
臺灣高等法院臺中分院刑事裁定         95年度毒抗字第284號
抗  告  人  臺灣臺中地方法院檢察署檢察官
被      告  甲○○
                    （現於臺灣臺中監獄羈押中）
上列抗告人因聲請觀察勒戒案件，不服臺灣臺中地方法院中華民
國95年3月27日裁定（95年度毒聲字第344號）提起抗告，本院裁
定如下：
    主  文
抗告駁回。
    理  由
一、本件抗告意旨略以：被告甲○○前於民國88年間因毒品案件
    ，經裁定送觀察勒戒後，認有繼續施用毒品之傾向，再由原
    審法院以88年度毒聲字第3265號裁定送強制戒治，於89 年6
    月2日執行期滿，並由檢察官於89年6月22日以89年度戒毒偵
    字第351號為不起訴處分確定。被告又於上開強制戒治執行
    完畢釋放後，5年內之92年間，再犯施用第一級毒品之罪，
    經原審法院於92年2月24日以92年度毒聲字第596號裁定強制
    戒治，嗣因毒品危害防制條例修正，並於93年1月9日施行，
    而於該施行日自臺灣臺中戒治所釋放，並另經原審法院以92
    年度訴字第692號判處有期徒刑1年，92年6月30日確定；又
    於94年間再犯施用第一級毒品之罪，經原審法院判處有期徒
    刑1年2月，於95年1月2日確定。嗣被告再於95年2月19 日中
    午12時45分許回溯72小時之某時，在台中縣后里鄉某稻田，
    施用第一級毒品海洛因1次。茲以被告於93年1月9日之釋放
    核與毒品危害防制條例第20條第3項所稱之「觀察、勒戒或
    強制戒治執行完畢釋放」不符，不得將該次視為「執行完畢
    」而列入計算行為人5年內是否再犯之依據。是被告於95年2
    月19日中午12時45分許回溯72小時之某時之施用第一級毒品
    行為，距前次89年6月2日戒治期滿釋放之日顯已逾5年，依
    毒品危害防制條例第20條第3項規定，自應向法院聲請觀察
    、勒戒。原審未依上開規定，駁回檢察官觀察、勒戒之聲請
    ，原裁定即有違法情形，難認允當，請撤銷原裁定，另為適
    當之裁定云云。
二、按毒品危害防制條例於92年7月9日修正公布，93年1月9日施
    行，其中第20條、第23條將施用毒品之刑事處遇程序，區分
    為「初犯」及「5年內再犯」。依其立法理由之說明：「初
    犯」，經觀察、勒戒或強制戒治後，應為不起訴處分或不付
    審理之裁定；經觀察、勒戒或強制戒治執行完畢釋放後，「
    5年內再犯」者，因其再犯率甚高，原實施之觀察、勒戒及
    強制戒治既已無法收其實效，爰依法追訴或裁定交付審理。
    至於經觀察、勒戒或強制戒治執行完畢釋放後，「5年後再
    犯」者，前所實施之觀察、勒戒或強制戒治已足以遮斷其施
    用品之毒癮，為期自新及協助其斷除毒癮，仍適用「初犯」
    規定，先經觀察、勒戒或強制戒治之程序。從而依修正後之
    規定，僅限於「初犯」及「5年後再犯」二種情形，始應先
    經觀察、勒戒或強制戒治程序。倘被告於5年內已再犯，經
    依法追訴處罰，縱其第三次（或第三次以上）再度施用毒品
    之時間，在初犯經觀察、勒戒或強制戒治執行完畢釋放5年
    以後，已不合於「5年內再犯」之規定，且因已於「5年內再
    犯」，顯見其再犯率甚高，原實施觀察、勒戒或強制戒治，
    已無法收其實效，即應依該條例第10條處罰，最高法院95
    年5月9日95年度第7次刑事庭會議決定參照。又，臺灣高等
    法院94年法律座談會刑事類第10、11、13號提案法律問題之
    研討結果與上開最高法院刑事庭會議決定並不相符，業經臺
    灣高等法院以95年5月11日院信文公字第0950002938號函示
    在案。
三、經查：甲○○前於88年間因毒品案件，經裁定送觀察勒、戒
    後，認有繼續施用毒品之傾向，再由原審法院以88年度毒聲
    字第3265號裁定送強制戒治，於89年6月2日執行期滿，並由
    檢察官於89年6月22日以89年度戒毒偵字第351號為不起訴處
    分確定。被告又於上開強制、戒治執行完畢釋放後，5年內
    之92年間，再犯施用第一級毒品之罪，經原審法院於92年2
    月24日以92年度毒聲字第596號裁定強制戒治，嗣因毒品危
    害防制條例修正，並於93年1月9日施行，而於該實施日自臺
    灣臺中戒治所釋放，並另經原審法院以92年度訴字第692號
    判處有期徒刑1年，92年6月30日確定；又於94年間再犯施用
    第一級毒品之罪，經原審法院判處有期徒刑1年2月，於95年
    1月2日確定各情，有臺灣高等法院被告前案紀錄表一份在卷
    可稽。而本件被告係於95年2月19日中午12時45分許經警採
    尿回溯72小時內之某時，在臺中縣后里鄉某稻田，施用第一
    級毒品海洛因1次之事實，業據被告於警詢、偵查中供明在
    卷，並有中山醫學大學附設醫院藥物濫用檢測中心尿液確認
    檢驗報告一份在卷可按，是被告確有施用第一級毒品海洛因
    之犯行甚明。然查，本件被告所為施用毒品之犯行距其前於
    89年6月2日強制戒治執行完畢釋放之時間，雖已逾5 年，惟
    5年內被告既尚曾於92年間因施用毒品行為，經原審法院以
    92年度訴字第692號判處有期徒刑1年確定；又於94 年間再
    犯施用第一級毒品之罪，經原審法院判處有期徒刑1 年2月
    確定。是被告於89年6月2日強制戒治執行完畢釋放後之5年
    內已有再犯施用毒品罪，經依法追訴處罰等情甚明，縱本次
    再度施用毒品之時間（95年2月19日回溯3日內），在初犯經
    觀察、勒戒或強制戒治執行完畢釋放5年以後，已不合於「5
    年內再犯」之規定，但因已於「5年內再犯」，顯見其再犯
    率甚高，揆諸上開最高法院刑事庭決定意旨，應逕依毒品危
    害防制條例第10條處罰，不再實施無法收其實效之觀察、勒
    戒或強制戒治。原審於95年3月27日裁定雖未及引據最高法
    院上開刑事庭決定，但其理由並無不同，並因此駁回聲請人
    觀察、勒戒之聲請，於法並無不合。本件抗告人即檢察官之
    抗告為無理由，應予駁回。
四、據上論結，應依刑事訴訟法第412條，裁定如主文。
中    華    民    國    95    年    5    月  30       日
            刑事第八庭  審判長法  官  羅  得  村
                              法  官  巫  政  松
                              法  官  陳  宏  卿
上列正本證明與原本無異。
不得再抗告。
                              書記官  顏  子  良
中    華    民    國    95    年    6    月    2      日
                                                      Ａ


司法院資訊處製作；財團法人民間司法改革基金會備份。
